臺北高等行政法院判決
　　　　　　　　　　　　　　　　　　93年度訴字第2528號
　　　　　　　　　　　　　　　.
原　　　告　協嶸商事有限公司
代　表　人　甲○○
　　　　　　　　　　　　　　　.
　　　　　　　　　　　　　　　.
訴訟代理人　丙○○
　　　　　　張名賢律師
被　　　告　財政部基隆關稅局
代　表　人　李榮達（局長）
訴訟代理人　戊○○
　　　　　　己○○
　　　　　　丁○○
上列當事人間因進口貨物核定完稅價格事件，原告不服財政部中
華民國93年5月27日台財訴字第0930004553號訴願決定，提起行
政訴訟。本院判決如下：
　　主  文
原告之訴駁回。
訴訟費用由原告負擔。
　　事  實
甲、事實概要：
    原告於民國（下同）91年11月20日向被告報運進口澳洲產製
    冷凍牛雜計二批（報單號碼：第AW／BC／91／WK42／9045、
    AW／BC／91／WK42／9039號），其中來貨BF H/C TRIPE LP
    （牛肚）原申報價格CFR USD 0.4/LBR，來貨BEEF LEG
    BONES BP（牛骨）原申報價格CFR USD 0.1/LBR。經被告依
    關稅法第14條第1項規定，按原告原申報之事項，先行徵稅
    驗放，事後再加審查。嗣經財政部關稅總局驗估處（下稱驗
    估處）查價結果，前者改按CFR USD 0.6/LBR核估完稅價格
    ，後者改按CFR USD 0.2/ LBR核估完稅價格，被告乃據以增
    估補稅。原告不服，申請復查，未獲變更，提起訴願，亦遭
    決定駁回，遂提起行政訴訟。
乙、兩造聲明：
　一、原告聲明：訴願決定、復查決定及原處分均撤銷。
　二、被告聲明：駁回原告之訴。
丙、兩造之爭點：被告以原告原申報價格非真正交易價格，而予
                增估補稅，是否合法？
原告主張：
一、原告報運進口貨物之實際交易價格，均如進口報單所載，並
    有商業發票、記載受款人名稱之匯款單（即賣匯水單）可稽
    。被告對於原告申報之價格如何認定不實，應依證據認定之
    ，惟訴願決定僅以「原告未能提供交易文件及付款單據等資
    料，證實原申報價格即為實際交易價格」，對於原告所提上
    開交易文件及付款單據何以不採，毫無理由說明，且認定原
    告申報不實之證據，亦付之闕如，原處分有違行政程序法第
    43條及第96條第1項第2款規定，且已逾行政程序法第114條
    第2項於訴願決定終結前補正理由之規定，瑕庛無從補正，
    自應予以撤銷。
二、被告認定原告申報進口之貨物價格，低於「合理之行情價格
    」自應對原告之貨物品質與被告提出之報單所載貨物品質相
    同，及就該等貨物係於同一時間內交易負舉證責任：
（一）被告提出進口報單其上係載明「報關日期」、「進口日期
      」、非「交易日期」，此有被告提出之進口報單在卷可稽
      。故各該貨物雖於同一日期進口，惟其交易之日期已間隔
      甚久，無法確實反應係同一時期購買。此乃因牛雜訂貨後
      ，需配合船期，始能報運進口，又牛雜係宰殺活牛取得，
      故牛雜之買賣，須先向屠宰廠方下訂單，確定數量、金額
      後，屠宰廠始依訂單數量收集，俟收集至相近於訂單之數
      量後，始配合船期出口。因此，買方下訂單後，至取貨時
      ，通常已隔數月之久。進口牛雜之行情價格，應以交易時
      為準，非以進口時為準，故被告以同時期內「報關進口」
      之牛雜價格，認定原告申報之價格偏低，且對於其所提之
      報單貨物之交易期間未有證明，有事實不依證據認定之違
      法。
（二）被告提出之報單其上所載之廠號，係外國政府核准出口之
      屠宰廠廠號。進口報單上記載廠號，僅能說明，貨物來源
      係出自何屠宰廠，惟無法從廠號記載獲悉貨物品質。同一
      屠宰廠宰殺牛隻獲得之牛雜，其品質即非同一（即牛體本
      身大或小、發育良好或不良，直接影響牛雜品質），因此
      單憑報單上廠號之記載，無法證明係何種品質。
（三）按牛雜係宰殺活牛取得，牛雜之品質因活牛健康、發育、
      大小而異其品質，屠宰工廠於宰殺牛隻取得牛雜後，即因
      牛雜品質不同，而異其處理程序，品質佳者，即以精緻處
      理後，以高價賣出，品質差者，僅初步處理後，以低價賣
      出，其間價格相差甚大。舉牛肚為例，高品質牛肚，買受
      後，即可加以烹煮食用，低品質牛肚，則需再予人工去除
      脂肪、糞便等雜物後，方得煮用，因此雖為同一屠宰廠出
      品，惟二者品質、價格即有甚大差距。外國政府對於出口
      之牛雜，並無其國家統一分級標準，被告關於進口牛雜，
      亦無分級標準，原告自不可能於報單上載明進口貨物之等
      級。縱使原告於報單上載明其等級，惟被告將依何標準認
      定？況被告從未要求進口人於報單上記載其貨物品質，何
      能將其未記載品質之不利益歸於進口人。
（四）被告雖謂係向專業商查價結果，所得合理行情價格，惟查
      ，原處分書、復查決定、訴願決定，並未載明以如何之資
      料，請如何之專業商，又以如何方式鑑得本件合理行情價
      格。其中專業商之資格？專業商認定之貨物品質？交易之
      時間？是否列為考慮因素，完全無法由書面行政處分中獲
      悉，已有處分不備理由之瑕疵可指，且未於訴願程序終結
      前補正理由，其瑕疵已無從補正。
三、原告94年7月1日陳報之證據，係原告出售之價格，該價格已
    包含百分之二十五之關稅（見進口報單）及百分之五之營業
    稅：
（一）統一發票編號1牛骨之出售價格折合美金為每磅0.162美元
      ，如扣除上開稅額，則僅為每磅0.115美元（計算式：
      5.6/34.445/1.05/1.25＝0.115），原告申報購入價格為
      0.1美元，毛利為每磅0.015美元。
（二）統一發票編號2至6牛肚之出售價格，折合美金每磅0.54美
      元，如扣除上開稅額，則僅每磅為0.414美元（計算式：
      18.86/34.72/1.05/1.25＝0.414），原告申報購入之價格
      為0.4美元，毛利為每磅0.014美元。
（三）由上可知，原告申報進口之價格與出售之價格相當，足證
      原告申報之價格為實際交易之價格。被告未以該實際交易
      價格計算稅額，即有違誤。
四、關於被告依關稅法第25條排除依交易價格核定之部分：
（一）實務上屢有高報進口牛雜價格而受處罰之情形，此有「海
      關辦理進出口報單事後審核作業規定」第5條第4項第2款
      將「低價高報」列為查核要領，並有鈞院判決書3份可證
      。原告有報單、商業發票、賣匯水單、保險單及國內銷售
      價格之證明（即統一發票）等證據足以證明申報之交易價
      格真實。反觀被告稱之交易價格，僅有進口報單為證，除
      此之外，並無任何交易文件可查。
（二）被告稱查得之價格，並未就具體貨物確實查價，其「查價
      結果」僅為同業間之傳聞。蓋同一出口廠商出品之最高品
      質貨物之價格為何？最低品質之貨物價格為何？被告均未
      證明，且均無交易文件等客觀證據可查。
（三）關稅法第25條第5項規定之海關之「合理懷疑」，並未排
      除證據法則之適用，亦即「合理懷疑」係不確定律概念，
      係構成要件之一部，應依證據認定之。本件起因報單所載
      之價格差異，被告因而懷疑真實性，於是命原告舉證，經
      原告提出交易文件證明後，被告再懷疑之事實均未證明，
      自非合理之懷疑。
（四）被告違反關稅法施行細則第13條之規定之程序，未向納稅
      義務人說明懷疑之理由，並給予納稅義務人合理申辯之機
      會，原告於復查、訴願時均已提出交易文件證明確實之交
      易價格，惟被告迄未告知懷疑之理由，僅以原告申報價格
      與他人相較偏低，為合理懷疑。
（五）按從來數十年之交易習慣牛雜從無記載品質者，此有被告
      所舉之報單為證，報單上關於品質之制式格式係供他種貨
      物申報之用，非供牛雜進口申報用。被告要求原告申報牛
      雜品質，完全無法律依據，且為期待不可能，因之不得據
      此為不利原告之認定，此違反行政程序法之誠信原則。
五、關於被告依關稅法第28條職權核定之部分：
    被告就類似貨物最高品質之價格及最低品質之價格，均未舉
    證（按被告所舉報單均無品質記載）。被告稱之「查得合理
    價格」證據，無非以「報單」、「查價」為據，惟查該二項
    證據均係受查詢對象，直接以口頭，或書面告知買進價格，
    除此之外，並未提供交易文件供查證是否屬實，因此係屬傳
    聞。縱未提供交易文件供查證，惟至少應說明貨物之品質，
    蓋不同品質之貨物當然有不同之價格，惟查卷內文書資料，
    均無關於品質之記載，根本無從判斷受查詢人提供之價格是
    何等品質貨物之價格。
被告主張：
一、本案原告所提供之相關資料不足以證明原申報價格為真正之
    交易價格，無法按關稅法第25條規定核估；又經查得相同期
    間進口類似貨物之申報交易價格分別為CIF USD 0.21/LBR
    及CFR USD 0.65/LBR，與原核定價格CFR USD 0.2/LBR及CFR
    USD 0.6/LBR相當，堪證驗估處按關稅法第31條第1項規定所
    核定價格合理允當，被告依據關稅法第25條第1項、第27條
    第1項、第28條第1項、第29條第1項、第30條第1項及第31條
    第1項等規定核估完稅價格，洵無不合。
二、原告稱系爭牛隻係屬活體動物，本身之價格隨時變化乙節，
    僅在敘述說明可能影響來貨價格之因素，並非系爭貨物之特
    有情況，本案進口報單原申報並無影響品質之任何記載，原
    告事後憑空聲稱系爭貨物屬低級品並非高級品，顯係狡辯之
    飾詞，殊無足採。
三、本案（報單號碼第AW／BC／91／WK42／9039；下稱前者及第
    AW／BC／91／WK42／9045；下稱後者）申報價格與查得價格
    相較，前者第2、3項貨物原申報價格CFR USD 0.4/LBR並未
    偏低，乃依關稅法第25條規定按其原申報價格核估，而第1
    項原申報價格為CFR USD 0.4/LBR與後者原申報價格CFR USD
    0.1/LBR，驗估處核定時原告未能檢附付款單據及成交文件
    等資料以證實原申報價格即為實際交易價格，故自無關稅法
    第25條之適用；又查無同法第27條至30條規定有關資料可資
    引用，乃按關稅法第31條之規定，按查得之合理價格前者改
    按CFR USD 0.6/LBR，後者改按CFR USD 0.2/LBR核估其完稅
    價格，於法並無不合。
四、本案復查時原告所檢附之付款單據文件等，其所載金額雖與
    報單申報之金額相符，惟本案原申報價格分別CFR USD 0.4
    /LBR及CFR USD 0.1/LBR與查得價格CFR USD 0.6/LBR及CFR
    USD 0.2/LBR相較分別偏低33%及50%，該單據所載金額是否
    為實際交易價格頗為可疑，故無法按關稅法第25條之規定核
    估。本案貨物復查過程中另查得相同期間類似貨物（FRONZEN
    BEEF HONEYCOMB TRIPE ）報單號碼AW／BE／91／Z558／7509
    、AW／BE／91／WG96／6002及AW／91／6443／0001（國外出
    口日期：91年12月21日、91年10月13日及91年11月2日）申
    報價格為CFR USD 0.65/LBR及CIF USD 0.215/LBR，尚比本
    案原核定價格CFR USD 0.6/LBR及CFR USD 0.2/LBR為高，故
    本案原核定價格適法允當。
　　理  由
一、按「從價課徵關稅之進口貨物，其完稅價格，以該進口貨物
    之交易價格作為計算根據。」、「進口貨物之完稅價格，不
    合於第25條之規定核定者，海關得按該貨物出口時或出口前
    、後銷售至中華民國之同樣貨物之交易價格核定之。．．．
    。」、「進口貨物之完稅價格，不合於第25條、第27條之規
    定核定者，海關得按該貨物出口時或出口前、後銷售至中華
    民國之類似貨物之交易價格核定之。．．．。」、「進口貨
    物之完稅價格，不合於第25條、第27條、第28條之規定核定
    者，海關得按國內銷售價格核定之。」、「進口貨物之完稅
    價格，不合於第25條、第27條、第28條及第29條之規定核定
    者，海關得按計算價格核定之。」及「進口貨物之完稅價格
    不合於第25條、第27條、第28條、第29條及第30條之規定核
    定者，海關得依據查得之資料，以合理方法核定之。」為關
    稅法第25條第1項、第27條第1項、第28條第1項、第29條第1
    項、第30條第1項及第31條第1項所明定。
二、原告於91年11月20日向被告報運進口澳洲產製冷凍牛雜計二
    批（報單號碼：第AW／BC／91／WK42／9045、AW／BC／91／
    WK42／9039號），其中來貨BF H/C TRIPE LP牛肚原申報價
    格CFR USD 0.4/LBR，來貨BEEF LEG BONES BP牛骨原申報價
    格CFR USD 0.1/LBR。經被告依關稅法第14條第1項規定，按
    原告原申報之事項，先行徵稅驗放，事後再加審查。嗣經驗
    估處查價結果，前者改按CFR USD 0.6/LBR核估完稅價格，
    後者改按CFR USD 0.2/LBR核估完稅價格，被告乃據以增估
    補稅。原告不服，主張如事實欄所載，本案所需審究者為被
    告以原告原申報價格非真正交易價格，而予增估補稅，是否
    合法？
三、原告雖主張略以本案業經原告提出進口報單、國外之商業發
    票、匯款國外之匯款單、銷售於國內之統一發票、存款證明
    等，足證原告據實申報系爭貨物價格，自得依實際交易價格
    計算完稅價格。被告無非以他人於同期間內之進口報單及所
    謂專業商詢價結果為依據，惟未就其主張價格之貨物品質、
    價格舉證，復無法證明原告所提出之證據如何不實，其核定
    於法自有違誤云云。惟查：
  １本案原告證明其申報系爭貨物之價格為「實際交易價格」者
    厥為進口報單、國外之商業發票、匯款國外之匯款單、銷售
    於國內之統一發票、存款證明等，惟此係原告申報之資料，
    被告自得依關稅法規定，對其申報之完稅價格加以調查核定
    是否屬實，否則依原告主張被告應採用其申報價格，則關稅
    法即無規定查價制度之必要，原告主張，自無可採。次查，
    原告申報之牛肚、牛骨價格，經關稅總局驗估處參據類似貨
    物及洽詢專業商詢得之合理價格，相距33%、50%以上，按關
    稅法第25 條第5項規定：「海關對納稅義務人提出之交易條
    件或其內容之真實性或正確性存疑，納稅義務人未提出說明
    或提出說明後，海關仍有合理懷疑者，視為無法按本條規定
    核估其完稅價格」，故本案被告認定無法按關稅法第25條之
    規定核估，並無不合。至於原告質疑專業商資格一節，查依
    關稅法第31條規定「進口貨物之完稅價格不合於第25條、第
    27條、第28條、第29條及第30條之規定核定者，海關得依據
    查得之資料，以合理方法核定之」，而海關查價，除自行前
    往市面大盤查價外，另為應業務需要，由主管機關關稅總局
    就於專業領域有專精，並且可以掌握國內外行情之人予以列
    冊，供海關人員詢價，業據被告陳明在卷，是向專業商
    詢價為被告執行查價方法之一，於法並無不合，所需審究者
    僅為其所提供之價格是否妥適可採而已。經查，本件專業商
    所提供之牛肚CFR USD 0.6/LBR，與被告事後所查得之類似
    貨物價格，並無偏高，亦有被告提出之符合行為時關稅法第
    28條之類似貨物進口報單AW/BC/WG96/6002、AW/BC/WI82/60
    01、AW/BC/WI44/6003、AW/BC/91/2257/6602．．等數十件
    其他廠商影本附卷可參；另牛骨CFR USD 0.2/LBR之價格，
    與被告事後所查得之類似貨物價格，並無偏高，亦有被告提
    出之符合行為時關稅法第28條之類似貨物進口報單AA/91/64
    38/0 107、AW/BC/91/WE15/0627、AW/BC/91/WI44/0629．．
    等數十件其他廠商報單影本附卷可參，則被告核定之單價，
    要無不合。
  ２原告雖主張略以牛隻係屬活體動物，本身之價格即因牛隻大
    小、肥瘦、品種等有不同之價格，又牛蜂巢肚價格之高低，
    更需視其新鮮度、工廠處理過程乾淨程序、大小規格、切割
    有無正確、有無傷害、有無破損有關。這種產品並非能量產
    ，．．故規格好壞、新鮮度、清潔度、購買日（非裝船日）
    之價格隨時變化．．．高級品用於高消費客人使用，不是高
    級品只能用於一般低消費客人等情，經查，原告所稱雖屬實
    情，惟僅能說明可能影響來貨價格之因素，並無證明本件2
    份報單所申報系爭貨物之狀狀況，又該2份報單雖均以C3查
    驗，然原告如認為品質有差異時，應在海關進口報單第（28
    ）欄位申報其規格等，然查本案2份進口報單並未有關於品
    質之任何記載，查驗時亦未要求取樣或拍照留存，以供被告
    核定單價之參考，則其於本院審理中提出優劣2種牛肚照片
    ，並主張來貨屬低級品云云，要無足採，被告按一般品質（
    上開被告提出之其他廠商進口報單於均未申報品質）核估，
    自無不合。原告雖又主張被告所稱要求原告於報單上記載品
    質，無法令依據且為期待不可能云云。惟查，被告業已證明
    原告申報之價格，確有偏低之情形，原告亦不否認，而抗辯
    稱，係因品質較低所致，則就其抗辯事由，依舉證責任分配
    原則，原告應就其主張之事實負舉證責任，原告不為即應負
    未能舉證之不利益結果；另查原告既能提出不同品質之照片
    主張，則又稱於報單上記載品質、留存貨樣或提出照片為期
    待不可能，所稱自無可採。
  ３原告雖又提出其進口後，銷售與民勗有限公司及富爺興業有
    限公司之發票主張其申報價格並無偏低云云，惟查，經被告
    調查略以「民勗公司已申請停業；另富爺興業有限公司是在
    台北市○○○路○段，在台北市東區很有名的一個叫富爺酒
    店，他是KTV酒店（以上有公司基本資料查詢結果可稽），
    在他那邊消費非常貴的，他那個價錢賣給他，他一個月賣給
    富爺酒店，賣了5000多公斤，這個牛雜顯然在他那個酒店，
    這樣很不合理，後來復爺酒店我們也找他過來，一個王小姐
    他說他沒有辦法提供我們要求的資料，沒有他賣給下手的發
    票有沒有，他說。其實他是KTV酒店，他說也沒有辦法提供
    ，我們要他提供一些相關的資料，例如：他們公司有進銷貨
    帳，他沒有辦法提供，然後我就問他說，你一個月跟協嶸公
    司買了5000多公斤蜂巢肚，怎麼在你這裡又不是真正的是在
    餐廳的性質，而炒菜用，他只有KTV酒店，只是吃的部分是
    一小部份，所以說我們當然是合理懷疑，在他們那邊消費也
    是非常貴，所以他那個價格賣給他顯然不合理，我們認為用
    國內消費用這樣推算顯然非常不合理」等情，被告認原告所
    提出之國內銷售價格不足採信，並無不合。
  ４至於原告另主張略以實務上有高報進口貨物價格以虛增成本
    ，逃漏營利事業所得稅之案件，本件其他廠商亦有高報價格
    之嫌一節，姑不論原告提出之判決影本均為其他個案，進口
    貨物為IC及舊汽車零件，與本件原告進口之牛雜完全無涉，
    不能作為本件原告未低報完稅價格之證據，且依經驗法則，
    其餘進口商申報之牛肚價格均在CFR USD0.
    6/LBR 牛骨亦在CFR USD 0.2/LBR之價格之上，僅原告申
    報之價格低於一般行情申報價格，則原告有低報價格之事實
    ，自堪以認定。
四、從而，本件原處分並無違誤，訴願決定予以駁回，亦無不合
    ，原告起訴意旨為無理由，應予駁回。
五、兩造其餘之主張陳述，核與上開結論不生影響，爰不予一一
    論述，附此敘明。
據上論結，本件原告之訴為無理由，爰依行政訴訟法第98條第3項
前段，判決如主文。
中　　華　　民　　國　　94　　年　11　   月　　15     日
                            第五庭審判長法  官   張瓊文
                                        法  官　 蕭忠仁
                                        法  官　 黃清光
上為正本係照原本作成。
如不服本判決，應於送達後20日內，向本院提出上訴狀並表明上
訴理由，如於本判決宣示後送達前提起上訴者，應於判決送達後
20日內補提上訴理由書（須按他造人數附繕本）。
中　　華　　民　　國　　94　　年　  11　　月　 15  　 日
                                       書記官    楊子鋒
